【裁判字號】    99,台上,6038
【裁判日期】    991007
【裁判案由】    違反毒品危害防制條例
【裁判全文】
最高法院刑事判決            九十九年度台上字第六０三八號
上  訴  人  甲○○
選任辯護人  李建忠律師
上  訴  人  乙○○
選任辯護人  簡承佑律師
            張育誠律師
上列上訴人等因違反毒品危害防制條例案件，不服台灣高等法院
台南分院中華民國九十七年十一月十一日第二審判決（九十七年
度上訴字第八五八號，起訴案號：台灣雲林地方法院檢察署九十
六年度偵字第一四七０號），提起上訴，本院判決如下：
    主  文
上訴駁回。
    理  由
按刑事訴訟法第三百七十七條規定，上訴於第三審法院，非以判
決違背法令為理由，不得為之。是提起第三審上訴，應以原判決
違背法令為理由，係屬法定要件。如果上訴理由書狀並未依據卷
內訴訟資料，具體指摘原判決不適用何種法則或如何適用不當，
或所指摘原判決違法情事，顯與法律規定得為第三審上訴理由之
違法情形，不相適合時，均應認其上訴為不合法律上之程式，予
以駁回。本件原審經審理結果，認上訴人甲○○、乙○○二人犯
行明確，因而撤銷第一審關於上訴人二人部分之科刑判決，改判
論處甲○○、乙○○共同製造第三級毒品罪刑。已綜核全部卷證
資料，詳加斟酌論斷，敘明其所憑之證據及認定之理由。並就乙
○○所辯：僅幫甲○○抄寫筆記本內容，未與甲○○共同製造毒
品；甲○○辯謂：係製作蟑螂、老鼠藥，不知綽號「小林」之成
年男子，所提供之物品為製造愷他命之原料等語；分別認何以係
諉卸刑責之飾詞，要無足採，俱依卷存證據資料詳予指駁說明。
從形式上觀察，並無違法情形存在。上訴人二人上訴意旨仍執前
詞置辯，均係就原判決已調查說明之事項，任意指摘，非適法之
第三審上訴理由。而原判決係以本件搜索屬於刑事訴訟法第一百
三十一條第一項第三款緊急搜索，且未於搜索執行後三日內報告
檢察官及法院。然審酌一切情狀，以本件逕行搜索雖因事後未依
規定陳報而違反法定程序，但因其違反之情節並非嚴重，不予排
除其扣得物品之證據能力，尚與人民對司法公平公正之信賴無重
大影響，本於人權保障與公共利益均衡維護之精神，依比例原則
，認本件逕行搜索所扣得如原判決附表一、二所示之物，均有證
據能力，而詳敘其權衡各種情形之理由。上訴人二人上訴意旨徒
憑己意謂：本件案發地點在台西鄉，距離法院所在地不遠，交通
便利，通報系統發達，警方未依法聲請搜索票，逕行搜索，自不
符緊急搜索之要件，且員警進入屋內後，並無正在實行犯罪行為
之明顯跡證，竟未退出，反繼續進行搜索，致上訴人等之防禦權
受到極大侵害，本件搜索扣押所得之物品並非合法取得，應無證
據能力，不得作為證據使用云云。係就原判決已說明事項任意指
摘，非合法之第三審上訴理由。另原判決依憑證人即內政部警政
署刑事警察局（下稱刑事警察局）鑑定人員黎添來之證述及卷附
刑事警察局（民國）九十七年一月十八日刑鑑字第０九七０００
五三九三號函、法務部調查局九十七年四月十八日調科壹字第０
九七００一五０二七０號函所示，以扣案物品既已完成異構化反
應，而含有愷他命，且其純度分別為二十七％、八％及三％，並
不因上開物質未純化結晶，而有所影響，認本件製造第三級毒品
愷他命行為應已既遂，亦於理由內論敘綦詳。上訴人二人上訴意
旨謂：扣案毒品尚不能供人直接施用，該滷水仍屬半成品，其等
之製造第三級毒品犯行應屬未遂云云，自非依卷內證據資料所為
之指摘，難謂合法。又被告以外之人於審判外之言詞或書面陳述
，除法律有規定者外，不得作為證據，刑事訴訟法第一百五十九
條第一項固定有明文。然鑑定人以「書面」為鑑定報告提出於法
院，依刑事訴訟法第一百五十九條第一項立法理由及同法第二百
零六條第一項規定，即具有證據能力。本件刑事警察局鑑定後，
認原判決附表一編號三號至十九號之扣案物品，含有第三級毒品
愷他命成分之鑑定書，係檢察官囑託上開機關為鑑定後所出具之
書面報告，依刑事訴訟法第二百零八條第一項準用同法第二百零
六條第一項規定，屬傳聞證據之例外情形，應有證據能力，自不
待言。乙○○上訴意旨謂：原判決就上開鑑定書何以符合傳聞證
據例外可信之情況及心證理由，並未具體說明，有違反證據法則
及判決理由不備之違誤等語，自屬誤會。而甲○○既於第一審法
院審理時，經法官合法訊問，且以證人身分具結證述，並經交互
詰問，原判決採用該證人於警詢時及偵查中之陳述，作為判斷乙
○○罪刑之依據，無違法可言。另依刑事訴訟法第一百九十六條
規定，如別無訊問必要者，本不得再行傳喚。依原審審判筆錄之
記載，審判長於審判期日就卷內甲○○相關供述向當事人告以要
旨時，乙○○已表示「沒有意見」，調查證據完畢時，詢問「尚
有證據請求調查？」乙○○亦答稱「無」後，始完成證據調查程
序。顯已賦予乙○○充分辯駁該項證據證明力之機會，亦無違法
情形可言。乙○○於法律審之本院始主張原審就上開證人未再行
交互詰問，且指摘原審未就上開可為證據之筆錄，向當事人、辯
護人宣讀或告以要旨，並逐一詢問當事人有無意見，即逕採為論
罪科刑之基礎，有證據調查未盡之違法云云，自非依據卷內資料
所為指摘，亦非合法。再按共同實行犯罪行為，在合同意思範圍
內，相互利用他人之行為，以達其犯罪之目的，原不必每一階段
均參與，祇須分擔犯罪行為之一部，即應對於全部所發生之結果
共同負責，而共同正犯之意思聯絡，不限於事前有所協議，於行
為當時，基於相互之認識，以共同犯罪之意思參與者，亦無礙於
共同正犯之成立。原判決已就認定甲○○、乙○○與「小林」間
有製造毒品愷他命之犯意聯絡，及分擔犯罪行為之實行，於事實
欄明確記載，理由內詳加說明其認定之理由及所憑之證據。乙○
○上訴意旨徒憑己意謂：原判決未敘明其係以參與製造第三級毒
品愷他命犯罪之意思而參與犯罪之理由，自有違誤云云。係未依
卷內證據資料所為之指摘，難認係適法之第三審上訴理由。另證
人之供述前後不符時，究竟何者為可採，事實審法院仍得依證據
法則，本於自由心證予以斟酌，作合理之比較，定其取捨，非謂
一有不符或矛盾，即應認其全部均為不可採信。又同一證人前後
供述證據彼此不能相容，則採信同一證人之部分證言，乃法院取
捨證據法理上之當然結果，雖未說明捨棄他部分證言之理由，倘
不影響相關犯罪事實之認定，而於判決本旨並無任何影響時，此
判決不備理由之單純訴訟程序瑕疵，依法自不得執為第三審上訴
理由。原判決依憑卷內證據資料，本於推理之作用予以綜合判斷
，查明確與事實相符，始資為論罪基礎，並非僅憑共同正犯甲○
○之單一陳述為認定其犯行之唯一證據，而其取捨論斷不違背經
驗法則或論理法則，自無違法可言，甲○○縱曾於警詢或檢察官
偵查中另為有利乙○○之陳述，均應認係迴護乙○○之詞，不足
採憑。從而原判決本於職權之行使，未採甲○○有利乙○○之陳
述，雖未說明捨棄不採之理由，而有微瑕，但於判決本旨既無影
響，自難認係適法之第三審上訴理由。乙○○上訴意旨謂：原判
決採甲○○前後不一之證述，為論罪之依據，且就甲○○有利乙
○○之陳述，未說明摒棄不採之理由，有判決理由欠備之違法等
語，顯與法律規定得為第三審上訴理由之違法情形，不相適合。
另原判決既依卷內證據資料認定：甲○○所使用之000000
0000號行動電話係其所有供本件犯罪聯絡所用，依法宣告沒
收，另就0000000000號行動電話，則未認定係屬「小
林」所有，而未併予諭知沒收，自無違法之處。甲○○上訴意旨
，執此指摘原判決有理由不備之違法云云，尚非合法。且刑事訴
訟法所稱依法應於審判期日調查之證據，係指與待證事實有重要
關係，在客觀上顯有調查必要性之證據而言，故其範圍並非漫無
限制，必其證據與判斷待證事實之有無，具有關連性，得據以推
翻原判決所確認之事實，而為不同之認定，若僅係枝節性問題，
或所證明之事項已臻明瞭，自均欠缺其調查之必要性，原審未依
聲請為無益之調查，皆無違法可言。原判決依憑前揭證據資料，
認定甲○○係與乙○○及「小林」共同製造毒品愷他命既遂，已
如前述。則現場所扣得之物品是否可為一般製造愷他命各階段中
所需之各項設備及所備原料是否已齊全，俱與上訴人二人有無本
件犯行之待證事實無重要關係，在客觀上不具調查之必要性，況
上開事項亦不足以推翻原判決之結果，原審未為無益之調查，難
認有違背法令之處。甲○○上訴意旨就此所為指摘，自非適法之
第三審上訴理由。至上訴人二人其餘上訴意旨，俱對原判決究竟
如何違背法令，未依卷內訴訟資料為具體之表明，徒憑己意，就
屬原審採證認事職權之適法行使，及原判決已經調查說明事項，
任意指摘為違法，或重為單純事實上之爭辯，均不足據以辨認原
判決已具備違背法令之形式要件。綜上所述，應認本件上訴人二
人之上訴均不合法律上之程式，予以駁回。
據上論結，應依刑事訴訟法第三百九十五條前段，判決如主文。
中    華    民    國  九十九  年    十    月    七    日
                      最高法院刑事第四庭
                          審判長法官  張  淳  淙
                                法官  劉  介  民
                                法官  蔡  彩  貞
                                法官  徐  文  亮
                                法官  吳  信  銘
本件正本證明與原本無異
                                      書  記  官
中    華    民    國  九十九  年    十    月   十一   日
                                                      Ｑ

司法院資訊處製作；財團法人民間司法改革基金會備份。
